【裁判字號】    94,交訴,127
【裁判日期】    950109
【裁判案由】    過失致死
【裁判全文】
臺灣屏東地方法院刑事判決             94年度交訴字第127號
公  訴  人  臺灣屏東地方法院檢察署檢察官
被      告  甲○○
上列被告因過失致死案件，經檢察官提起公訴（94年度偵字第37
32號），嗣被告於本院準備程序進行中先就被訴事實為有罪之陳
述，本院告知被告簡式審判程序之旨，並聽取當事人之意見後，
裁定改由受命法官獨任依簡式審判程序審理，本院判決如下：
    主  文
甲○○因過失致人於死，處有期徒刑壹年。
    事  實
一、甲○○領有普通大貨車駕駛執照，於民國94年2 月26日晚間
    22時許，駕駛車牌號碼K3－3622號自小客車，沿屏東縣佳冬
    鄉台一線南下車道外側快車道自北朝南行駛，途經台一線43
    1.5 公里處，甲○○本應注意該路段限速每小時70公里，不
    得超速，且汽車在雙向四車道行駛時，除準備停車或臨時停
    車外，不得駛出路面邊線或跨越兩條車道行駛，暨變換車道
    時，應讓直行車先行，並注意安全距離，而按當時該處天候
    晴、柏油路面乾燥無缺陷亦無障礙物、視距良好等情，客觀
    上並無不能注意之情事存在，適向聰輝騎乘車牌號碼PJV －
    315 號（起訴書誤載為305 號）重機車搭載妻子李美芬，沿
    同一方向行駛在路肩（戰備跑道）近慢車道處，甲○○竟疏
    未注意保持安全距離，遽然變換車道至機慢車道，其車身一
    半跨越路肩，而以超過時速每小時100 公里之速度準備從路
    肩超車，致其車頭中間部分追撞前開機車尾部，導致向聰輝
    及李美芬均因車禍所致之顱內出血死亡。甲○○於肇事後，
    於未被有偵查犯罪職權之機關或公務員發覺前，主動以電話
    報警處理，並向現場處理之員警坦承肇事，自首而接受裁判
    。
二、案經臺灣屏東地方法院檢察署檢察官自動檢舉偵查起訴。
    理  由
一、訊據被告對其於上揭時、地駕駛上開自小客車，因超速及疏
    未注意保持安全距離及車前狀況，遽然變換車道至機慢車道
    ，致撞及至被害人向聰輝及李美芬，並造成其等因顱內出血
    經送醫途中不治死亡之事實，於本院審理時，均坦承不諱，
    且查：
（一）被告於上開時、地駕駛上開自小客車，因見狀閃煞不及，
      自後追撞向聰輝騎乘車牌號碼PJV －315 號重機車，其後
      並搭載李美芬等情，業據被告於警詢時供稱：我行駛外快
      車道，要右側超越前車，我變換車道至機車道，我車體一
      半跨越路肩，我打遠光燈，一看前方有一部機車，機車的
      後車牌因照到燈光發亮反射，我立即煞車，但減速不及，
      我車頭撞擊機車車尾等語，復有現場相片23幀、道路交通
      事故調查報告表、現場圖各一份附卷可稽，是被告之自白
      與事實相符，自堪採為論科之依據。
（二）另被害人向聰輝及李美芬因本件車禍事故致顱內出血經送
      醫途中不治死亡之事實，分別經臺灣屏東地方法院檢察署
      檢察官督同法醫師相驗被害人明確，並製有相驗屍體證明
      書、驗斷書、勘驗筆錄各1 份及有枋寮醫院診斷證明書2
      紙附卷足參；再案發現場之道路為省道，速限為每小時70
      公里，被告之自小客車於現場遺留有長約90.4公尺之剎車
      痕在路肩上等情，有屏東縣警察局道路交通事故現場圖1
      份附卷可稽，參照一般公路汽車煞車距離、行車速度對照
      表所示，1 至3 年之乾燥瀝青路面，煞車距離如為34公尺
      時，行車之車速約為每小時80公里，可認被告當時之車速
      已超過每小時100 公里，顯已逾該路段速限每小時70公里
      之限制甚多，無法保持得以隨時採取必要之安全措施之狀
      態；又被告駕駛之自小客車確實未保持安全距離，自外快
      車道遽然變換車道，並以超過時速每小時100 公里之速度
      準備從路肩超車一節，亦與屏東縣警察局道路交通事故現
      場圖繪製狀況相符。綜合上情，被告確有在雙向四車道行
      駛時，駛出路面邊線、跨越兩條車道行駛，暨變換車道時
      ，有超速、未讓直行車先行，又疏於注意車前狀況及保持
      安全距離之過失，而致被害人向聰輝及李美芬死亡等情甚
      明。
（三）按行車速度應依標誌或標線規定；汽車在雙向四車道行駛
      時，除準備停車或臨時停車外，不得駛出路面邊線或跨越
      兩條車道行駛；變換車道時，應讓直行車先行，道路交通
      安全規則第93條第1 項、第98條第1 項第5 款、第6 款分
      別定有明文。被告領有普通大貨車駕駛執照，當熟知並遵
      守上開規定。又本案車禍發生時，天候晴、路面乾燥、無
      缺陷、無障礙物，視距良好，且無其他不能注意之情事，
      有上開事故調查報告表1 份可憑，被告竟疏未注意車前狀
      況，及超速行駛，致撞擊被害人向聰輝之機車，導致向聰
      輝及李美芬死亡，亦如上述，顯見被告之上開過失行為與
      其等死亡間，均有相當因果關係。
（四）又本件經送台灣省高屏澎區車輛行車事故鑑定委員會鑑定
      結果，亦同上認定被告駕駛自用小客車，嚴重超速、變換
      車道未注意安全距離為肇事原因，向聰輝駕駛重機車無任
      何肇事因素，有台灣省高屏澎區車輛行車事故鑑定委員會
      94 年4月8 日高屏澎鑑字第940212號函暨所附鑑定意見書
      1 份在卷可稽。
（五）綜上所述，本案事證明確，被告犯行，應堪認定。
二、本件被告甲○○駕駛汽車肇事致人於死，核其所為係犯刑法
    第276 條第1 項之過失致人於死罪。被告以一過失行為，致
    被害人向聰輝、李美芬2 人死亡，係以一行為而觸犯2 過失
    致死罪，為想像競合犯，應依刑法第55條之規定從一重之過
    失致人於死罪處斷。被告於前來處理本件事故之員警尚未發
    覺其即為肇事人前，即主動向警報案表示其肇事乙節，有屏
    東縣警察局枋寮分局處理相驗案件初步調查報告暨報驗書1
    份在卷可稽，其於犯罪未經發覺前即自首而受裁判，應依刑
    法第62條前段之規定減輕其刑。爰審酌被告駕駛車輛未履行
    其注意義務，因而肇事致被害人2 人不治死亡，其過失犯行
    所造成之損害重大，惟被告因一時疏於注意而肇事，且於警
    、偵訊及本院審理中均坦認犯行，犯後態度尚可，惟未能與
    被害人家屬達成民事和解等情狀，爰酌情量處如主文所示之
    刑。
據上論斷，應依刑事訴訟法第273 條之1 第1 項、第299 條第1
項前段，刑法276 條第1 項、第55條前段、第62條前段、罰金罰
鍰提高標準條例第1條前段，判決如主文。
本案經檢察官吳岳輝到庭執行職務。
中    華    民    國    95    年    1    月    9    日
                  交通法庭    法  官  羅培毓
以上正本證明與原本無異。
如不服本判決應於收受本判決送達後十日內向本院提出上訴書狀，
其未敘述上訴理由者，並得於提起上訴後十日內向本院補提理由
書狀（均須按他造當事人之人數附繕本）「切勿逕送上級法院」
中    華    民    國    95    年    1     月    9    日
                                書記官  張儷薾
附錄本判決論罪科刑法條全文
刑法276條第1項：
因過失致人於死者，處二年以下有期徒刑、拘役或二千元以下罰
金。


司法院資訊處製作；財團法人民間司法改革基金會備份。
